【裁判字號】    92,台上,7136
【裁判日期】    921218
【裁判案由】    偽造有價證券
【裁判全文】
最高法院刑事判決                              九十二年度台上字第七一三六號
    上  訴  人  台灣高等法院高雄分院檢察署檢察官
    被      告  甲○○
右上訴人因被告偽造有價證券案件，不服台灣高等法院高雄分院中華民國九十二年八
月二十九日第二審更審判決（九十一年度上更(一)字第二二七號，起訴案號：台灣屏東
地方法院檢察署八十五年度偵緝字第五二號），提起上訴，本院判決如左：
    主  文
原判決撤銷，發回台灣高等法院高雄分院。
    理  由
本件原判決維持第一審以被告甲○○被訴涉犯偽造有價證券罪部分，犯罪不能證明，
諭知其無罪之判決，於法並無不合，予以維持，駁回檢察官此部分在第二審之上訴，
固非無見。
惟查原判決以告訴人盧念務與被告共同簽發面額新台幣（下同）二百萬元、編號一七
八四０一號、發票日為民國八十三年七月二十一日之本票及以告訴人名義簽名暨蓋用
印文記載：「立同意書人盧念務將所有坐落獅子鄉○路段壹壹號旱地面積０‧四八七
０公頃全部，同意提供與債務人甲○○為擔保向台端辦理抵押權設定借款新台幣貳佰
萬元正，日後債務人甲○○如無依約履行付息與清償義務時，同意人所提供擔保之抵
押土地願任由台端處分抵償，屆時絕不異議……，右給債權人黃春敏女士台照中華民
國８３年７月２１日」之同意書，均係告訴人本人所簽發，固已在判決詳述其證據取
捨及判斷之理由（見原判決第四頁至第七頁），然查前述以告訴人名義與被告共同簽
發之面額二百萬元之本票及以告訴人名義簽名暨蓋用印文之同意書，其上告訴人之簽
名筆跡，經原審上訴審送請鑑定，核與其在本案歷次相關筆錄之簽名及訴狀之簽名（
即八十八年度上訴字第九四三號卷內八十八年七月二十日、同年八月十日、同年八月
三十一日、同年十月二十六日、同年十一月二十三日、同年十二月十四日筆錄內、八
十四年度偵字一０九號卷內第一三頁、八十五年度偵緝字第五二號卷內第二三頁、八
十八年度訴緝字第九號卷內第二八頁背面、八十四枋警刑字二一九二號卷內第二頁背
面、四、一三、一四頁、八十五年度訴字第四八六號卷內第一三頁、八十四年屏簡字
第三六０號卷第一三、四五、六四頁背面、八十五年度簡上字第三六號卷第九、四二
、六０、九０頁背面，八十七年度簡抗字第五六、五七號，八十八關警刑字一五二七
號卷內）「筆劃特徵不符」，有法務部調查局八十九年一月十八日（八九）陸（二）
00000000號鑑定通知書在卷可稽（見原審上訴卷(二)第六頁）。又就被告被緝
獲時，在警訊筆錄及通知書上之簽名（見台東縣警察局關山分局八十八年二月十八日
關警刑字第一五二七號刑事案件偵查卷宗），形式上觀察，被告簽名之字跡並無生澀
，似非平日不慣於書寫之人所為之簽名，雖被告於歷審法院所為之簽名，有筆劃不自
然之情形，但筆跡之鑑定有時涉及專門之知識，原審對上開被告先後簽名筆跡客觀上
可認有懷疑時，未進一步比對或再送請鑑定，遽認被告無偽造告訴人相似筆跡之可能
，難謂無調查職責未盡之違法。且法務部調查局對於筆跡之鑑定，係屬專業之鑑定，
與一般人以肉眼判斷不同，原判決對上開法務部調查局之鑑定為何不足採信，未在判
決內說明其理由，亦有判決理由不備之違法。檢察官上訴意旨指摘原判決關於偽造有
價證券部分不當，尚非全無理由，應認該部分仍有撤銷發回更審之原因。又被告另被
訴涉犯刑法第三百二十條第一項竊盜罪及同法第二百十七條第一項之偽造署押罪部分
，雖均經原審維持第一審諭知被告無罪之判決，駁回檢察官此部分之上訴在案，惟此
部分因公訴意旨認與撤銷發回之偽造有價證券部分有裁判上一罪關係，基於審判不可
分之原則，亦一併發回，合予指明。
據上論結，應依刑事訴訟法第三百九十七條、第四百零一條，判決如主文。
中      華      民      國    九十二    年     十二     月     十八     日
                              最高法院刑事第七庭
                                  審判長法官  莊  登  照
                                        法官  洪  明  輝
                                        法官  黃  一  鑫
                                        法官  魏  新  和
                                        法官  林  秀  夫
      右正本證明與原本無異
                                              書  記  官
中      華      民      國    九十二    年     十二     月    二十五    日
                                                                        Ｑ


司法院資訊處製作；財團法人民間司法改革基金會備份。
